【裁判字號】    88,上易,5575
【裁判日期】    890224
【裁判案由】    違反商標法
【裁判全文】
臺灣高等法院刑事判決                  八十八年度上易字第五五七五號
    上  訴  人
    即自訴人    庚○○○○西威龍公司
    代  表  人  乙○．克羅仕 .
    代  理  人  甲○○
                辛○○
    被      告  戊○○
                丁○○
                丙○○
                己○○
右上訴人因被告違反商標法案件，不服臺灣臺北地方法院八十八年度自字第一七三號
，中華民國八十八年十一月十日第一審判決（臺灣臺北地方法院檢察署檢察官移送併
案審理：八十八年度偵字第三七三五號）提起上訴，本院判決如左：
    主      文
原判決關於戊○○、己○○部分撤銷。
戊○○、己○○共同明知為意圖欺騙他人，於同一商品，使用近似於他人註冊商標之
圖樣之商品意圖販賣而陳列，戊○○處拘役肆拾日，己○○處拘役參拾伍日，如易科
罰金，均以參佰元折算壹日。
扣案之仿冒皮夾玖個均沒收。
其餘上訴駁回。
    事      實
一、戊○○係緣典有限公司（下稱緣典公司，設臺北市○○路四一一號三樓之一）負
    責人，己○○係該公司業務員，平日負責開發寄賣點，二人基於共同犯意之聯絡
    ，戊○○明知其於民國八十七年間在香港九龍尖沙咀向真實姓名年籍不詳經營攤
    販之成年人蔡小姐以每件新臺幣（下同）一百七十元之代價購得之皮夾，其上「
    MONTEGUT」、「MONTAGET」、「MONTACUT」等圖樣近似於庚○○○○西威龍公司
    （下稱勃尼特公司）向我國經濟部中央標準局（現改制為智慧財產局）註冊登記
    ，取得商標專用權，指定使用於皮夾等商品之商標「MONTAGUT」，竟於八十七年
    六月初，交由己○○接洽不知情之丁○○擔任負責人、丙○○實際經營之潔品精
    品服飾店（下稱潔品服飾店，設臺北市○○路三三二號一樓）寄賣，利用緣典公
    司不知情之不詳之成年業務員，將上述皮夾送至潔品服飾店陳列，並約定以售出
    得款經潔品服飾店與緣典公司三五、六五分帳後，緣典公司每件尚可賺取九十元
    利潤之代價，迄於八十七年八月十八日下午二時三十分許，尚未賣出，即在潔品
    服飾店為警查獲，並扣得仿冒上述商標圖樣之皮夾九個。
二、案經庚○○○○西威龍公司提起自訴暨康馨皮件實業有限公司告發由臺北市政府
    警察局中山分局報請臺灣臺北地方法院檢察署檢察官移送併案審理。
    理      由
壹、撤銷改判部分：
一、訊據被告戊○○固坦承扣案之皮夾確由伊自香港購回，惟辯稱：伊不知有「
    MONTAGUT」商標，當初只是覺得該等皮包好看，才購入自用，未料放在公司內，
    遭不知情之員工誤拿到寄賣點去賣。於本院辯稱：伊不知道MONTAGUT品牌，沒有
    商標公告，以前沒有賣過該產品。是外務己○○與潔品服飾店聯繫，點是己○○
    接洽，決定出何種貨品係業務己○○與潔品服飾店決定，但這批貨可能係倉管誤
    送。公司貨有叫快遞或工讀生小弟送，扣案之皮夾係何人送的不知道，扣案之皮
    夾很舊了，放於倉庫，因潔品有出清活動，公司配合而倉管人員誤送所致，並非
    要圖利。伊不知道扣案之皮夾係仿冒品，因很便宜才購入要供自己使用，係不慎
    放於公司內云云。被告己○○亦矢口否認有違反商標法犯行，辦稱：伊僅負責開
    發寄賣點，但送補貨物及收款之人不是伊等語。於本院辯稱：伊係業務員，負責
    鋪點，至於出何種貨品非伊決定，舖設產品時不知內有偽品。產品不是伊介紹的
    ，伊是於訴訟時始知道「誤送出去」。扣案九件皮夾係戊○○在香港攤販購得，
    放在一樓公司，可能係倉管誤送。送貨係小弟或快遞。伊不知扣案之皮夾係仿冒
    品云云。惟查：
（一）查扣案有「MONTEGUT」、「MONTAGET」、「MONTACUT」等與「MONTAGUT」圖樣
      近似之仿冒品皮夾係戊○○於八十七年間在香港九龍尖沙咀向真實姓名年籍不
      詳經營攤之成年人蔡小姐以每件一百七十元之代價購得，並由戊○○經營之緣
      典公司交由負責開發賣點之業務員己○○接洽不知情之丁○○擔任負責人、丙○○實際經營之潔品服飾店寄賣，再經拆帳賺取利益乙節，業經被告戊○○於
      警訊時供稱：「（問：妳寄賣之皮夾圖樣、款式如何？）答：真品皮夾為
      MONTAGUT，而我提供皮夾為MONTACUT係G改為C，另一款式則A改為E，花朵圖樣
      類似法國夢特嬌。（問：該皮夾何時開始寄賣？如何分帳？是否有其他仿冒品
      ？）答：於八十七年六月初寄賣至今。係店三五、我六五分帳。沒有。（問：
      警方查扣何物品？）答：仿冒類似法國名牌夢特嬌皮夾三種款式共九個。（問
      ：該皮夾來源為何？如何交貨？）答：係一位香港人蔡小姐【真實年籍、地址
      不詳】所提供。由香港郵寄空運給我（八十七年八月十八日警訊筆錄，八十七
      年度偵字第一七六六五號偵查卷第七頁正面）。於原審審理時供稱：「（問：
      夢特嬌產品誰售予你？）答：我不曉得是夢特嬌產品，係業務拿出去混在一起
      ，產品是在香港地攤承買的。（問：你現從事職務？）答：緣典有限公司採購
  。產品向香港地攤採購，後業務把產品混在一起出售，也不曉得產品是什麼。
      這是在香港地攤以一百七十元購入，已回收九十元的利潤售予丙○○店。（問
      ：你購入貨品何用？怎寄售的？）答：採購該等皮夾原係自己使用，後發現英
      文字母、圖樣均不同呀，才寄售，均己○○處理的。（問：誰把貨送至江小姐
      店裡販售？）答：己○○送去的。己○○有說，他均與店主接觸的。（問：合
      約與誰簽立的？）答：己○○簽的。（問：業務誰？）答：業務流動性大，找
      不到人。己○○寄給丙○○的販售「點」是他接觸的，我不了解。（問：丙○○販售點你有否去看過？貨品比例多少？）答：看過，比例約五分之一」等語
      （原審八十八年五月十九日、五月二十六日、十月八日訊問筆錄、十月二十七
      日審判筆錄，原審卷第七十五頁背面、第七十六頁、第八十一頁、第一七四頁
      背面、第一九四頁正面）。而被告己○○於原審審理時亦供稱：「（問：潔品
      精品店是你去接觸？有否拿夢特嬌產品去寄賣？）答：是的，我是任業務，只
      負責找寄賣點而已」等語。於本院審理時亦供承伊係業務員，負責鋪點等工作
      。
（二）又同案被告丙○○於警訊時供稱：「（問：該皮夾是否為仿冒品？來源為何？
      ）答：該皮夾有類似法國夢特嬌MONTAGUT皮夾，圖樣標誌僅英文字G改為C，我
      本一直認為是真品來販賣。該皮夾係於八十七年六月三日由緣典有限公司的經
      理送到本店寄賣，而緣典公司的負責人為戊○○。（問：該皮夾利潤所得
      如何分帳？警方查扣何物？）答：戊○○六五、店方三五分帳所得利潤。皮夾
      三種款式共九個」等語（八十七年八月十八日警訊筆錄，八十七年度偵字第一
      七六六五號偵查卷第六頁）。於原審審理時供稱：「（問：上櫃皮夾有誰負責
      ？掌理的？）答：商品拿過來。是李先生【己○○】上架，有簽約書在。（問
      ：你能否提供相關事證？）答：可以（問：庭上己○○見過否？與誰至你店？
      ）答：他拿緣典公司產品來，均與宋小姐來的。（問：牽涉之『商品』能確認
      他們拿來？另一小弟有送過否？）答：均他們二人拿來。那小弟有開車送過貨
      。貨確是他們二人送來的沒錯，小弟是他們公司內部事情」等語（原審審八十
      八年五月二十六日、十月八日訊問筆錄、十月二十七日審判筆錄，原審卷第八
      十頁背面、第八十一頁、第八十九頁正面、第一七三頁背面、第一七四頁正面
      、第一九四頁正面）。於本院審理時供稱：潔品精品店係以服飾為主，也有賣
      皮包、皮件，但係以鞋為宗，伊不知悉扣案皮夾品牌，係己○○提及渠公司產
      品要寄賣，販售後再結算等語。足見潔品服飾店被查獲所陳列之扣案仿冒皮夾
      九個確係戊○○在香港九龍尖沙咀向真實姓名年籍不詳經營攤販之成年人蔡小
      姐購得後交由己○○接洽不知情之丁○○擔任負責人、丙○○實際經營之潔品
      服飾店陳列寄賣。被告戊○○、己○○二人上開辯解，無非卸責之詞，核不足
      採，渠二人罪證明確，犯行洵堪認定。
二、被告戊○○、己○○二人均明知扣案之皮夾九個，為於同一商品，使用近似於他
    人註冊商標圖樣，仍意圖販賣而陳列，核渠二人所為，係犯商標法第六十三條陳
    列仿冒商標商品罪。其利用不知情之不詳之公司員工及丁○○、丙○○以遂行其
    犯行，為間接正犯。被告戊○○、己○○二人有犯意之聯絡及行為分擔，均為共
    同正犯。
三、原審就被告己○○部分，未經詳查，而為無罪之諭知，自有未洽，就被告戊○○
    部分，原審認其罪證明確，予以論罪科刑見，固非無見，惟查被告戊○○與己○○二人係基於共同犯意之聯絡，明知為意圖欺騙他人，於同一商品，使用近似於
    他人註冊商標之圖樣之商品意圖販賣而陳列，其陳列行為是繼續犯性質，原審認
    係被告戊○○一人單獨為之，且認係先後多次犯行，時間緊密，犯罪構成要件相
    同，係基於概括犯意為之，為連續犯，並依刑法第五十六條規定加重其刑，亦有
    未洽，自訴人上訴意旨指摘原判決不當，為有理由，自應由本院將此部分撤銷改
    判，爰審酌被告二人從事皮件買賣，被告己○○係受僱於戊○○，渠二人為貪圖
    小利而觸犯刑章，犯罪危害非微，且對我國致力提升之國際形象有所損害，及其
    二人犯罪後之態度等一切情狀，各量處如主文所示之刑，並均諭知易科罰金之折
    算標準，以資懲儆。又扣案之仿冒品皮夾九個，係共犯被告戊○○所有供意圖販
    賣而陳列之仿冒商標商品，爰依商標法第六十四條規定，均併予宣告沒收。
貳、上訴駁回部分
一、公訴意旨另以：被告丁○○、丙○○分別係潔品服飾店之負責人及實際經營之人
    ，均明知被告戊○○於八十七年間在香港九龍尖沙咀向真實姓名年籍不詳經營攤
    販之成年人蔡小姐以每件一百七十元之代價購得之皮夾，其上「MONTEGUT 」、
    「MONTAGET」、「MONTACUT」等圖樣近似於勃尼特公司向我國經濟部中央標準局
    註冊登記，取得商標專用權，指定使用於皮夾等商品之商標「MONTAGUT 」，竟
    共同基於概括犯意之聯絡，於八十七年六月初，由己○○將上述皮夾送至潔品服
    飾店寄賣，並以售出得款經潔品服飾店與緣典公司三五、六五分帳後，緣典公司
    每件尚可賺取九十元利潤之代價，於貨到店面之日起連續意圖販賣而陳列仿冒前
    開商標之皮夾，至八十七年八月十八日下午二時三十分許，在潔品服飾店為警查
    獲，並扣得仿冒上述商標圖樣之皮夾九個，因認被告丁○○、丙○○涉有違反商
    標法罪嫌云云。
二、按犯罪事實應依證據認定之，無證據不得推定其犯罪事實，為刑事訴訟法第一百
    五十四條所明定。再被害人所述被害情形如無瑕疵可指，而就其他方面調查又與
    事實相符，則其供述未始不足為判決之基礎；又認定不利於被告之事實，須依積
    極證據，苟積極證據不足為不利於被告事實之認定時，即應為有利於被告之認定
    ，更不必有何有利之證據，最高法院三十二年上字第六五七號、三十年上字第八
    一六號分別著有判例可資參照。
三、訊據被告丁○○、丙○○均堅詞否認有違反商標法犯行，被告丁○○辯稱：伊雖
    為潔品服飾店之負責人，但實際經營事務均由丙○○全權處理，除對外須付款項
    外，伊並不過問。於本院審理時辯稱：潔品服飾店伊出資，但店之經營係交給店
    長丙○○，伊沒有參與經營販售，進貨係丙○○負責，伊自己尚有通信業務在做
    ，伊係幸福及麗揚通訊之負責人，訴訟後始認識己○○、戊○○，始知有自緣典
    公司進扣案之皮夾，伊不知扣案之皮夾係仿冒品等語。被告丙○○亦辯稱：伊係
    潔品服飾店實際經營之人，該店是以服飾為主，緣典公司送來的寄賣貨品只是伊
    店內諸多貨品之一小部分，又扣案之皮件九個又係混雜在其他貨品中送來寄賣的
    ，甚至貨架上貨品係分多次送到，又經不同店員簽收，故伊對緣典公司送來店內
    上架之貨品內容並不清楚。於本院審理時辯稱：潔品精品店係以服飾為主，也有
    賣皮包、皮件，但係以鞋為宗，公司有四個部門，四個小姐負責。伊不知悉扣案
    皮夾品牌，係己○○提及渠公司產品要寄賣，販售後再結算，故對產品不會要求
    很嚴。伊不知扣案之皮夾係仿冒品等語。
四、查扣案之皮夾固係確由被告戊○○自香港購回，由其公司員工送至潔品服飾店寄
    賣一節，業經被告戊○○供認在卷，核與被告丁○○、丙○○、己○○等人供述
    寄賣情節相符。惟潔品服飾店是否知情係仿冒品，自關係被告丁○○、丙○○二
    人罪責是否成立，查依被告丙○○於警訊時供稱該皮夾有類似法國夢特嬌
    MONTAGUT皮夾，圖樣標誌僅英文字G改為C，伊本一直認為是真品來販賣等語。於
    本院審理時更辯稱：潔品精品店係以服飾為主，也有賣皮包、皮件，但係以鞋為
    宗，公司有四個部門，四個小姐負責。伊不知悉扣案皮夾品牌，係己○○提及渠
    公司產品要寄賣，販售後再結算，故對產品不會要求很嚴，伊不知扣案之皮夾係
    仿冒品等語。姑不論同案被告己○○亦辯稱不知扣案之皮夾係仿冒品等語。參以
    扣案之皮夾僅為數九個，又與他種貨品雜置送至潔品服飾店寄賣情節，則被告丙○○所稱潔品服飾店係以服飾展售為主，未曾注意過店內有該扣案之幾個皮夾，
    更不知係何時送至店內等語，尚難謂與常情顯有相違而不足採，要難逕認被告丙○○對緣典公司寄賣之皮夾係仿冒品一節早已明知。至被告丁○○辯稱其將潔品
    服飾店交由被告丙○○全權經營，並不過問所販賣貨品內容，亦經被告丙○○於
    審理中供明在卷，況被告戊○○及己○○等亦均供述未曾見過丁○○本人，既無
    其他事證相佐，誠難以被告丁○○為潔品服飾店之負責人即逕認其有違反商標法
    犯行。
五、綜合上述，足認被告丙○○、丁○○二人上開所辯各詞，均非虛妄，應可信憑，
    尚難以自訴人顯具瑕指之片面指訴，遽認被告丙○○、丁○○二人均有違反商標
    法犯行。此外，復查無其他積極、具體確切之證據足資證明被告丙○○、丁○○
    涉有任何刑事犯行，是因不能證明被告等犯罪，自應均為無罪判決之諭知。
六、原審就被告丙○○、丁○○部分，以不能證明被告犯罪，諭知無罪之判決，並無
    不當，自訴人上訴意旨仍指渠二人犯罪，其上訴為無理由，應予駁回。
據上論斷，應依刑事訴訟法第三百六十九條第一項前段、第三百六十八條、第三百六
十四條、第二百九十九條第一項前段，商標法第六十三條、第六十四條，刑法第十一
條前段、第二十八條、第四十一條，罰金罰鍰提高標準條例第二條，判決如主文。
中    華    民    國    八十九    年      二        月      二十四      日
                            臺灣高等法院刑事第十七庭
                                審判長法  官  陳  正  雄
                                      法  官  林  勤  純
                                      法  官  許  錦  印
右正本證明與原本無異。
不得上訴。
                    書記官  黃  德  煌
中    華    民    國    八十九    年      三        月        六        日
附錄：本案論罪科刑法條全文
商標法第六十三條：
明知為前條商品而販賣、意圖販賣而陳列、輸出或輸入者，處一年以下有期徒刑、拘
役或科或併科新臺幣五萬元以下罰金。


司法院資訊處製作；財團法人民間司法改革基金會備份。
